---
title: BTC vol
author: 'Pieter Prins'
date: '2022-04-23'
slug: btc-vol
categories: []
tags: []
---

```{r setup}
knitr::opts_chunk$set(collapse = TRUE)
library(tidyverse)
```

```{r, warning = FALSE, , message = FALSE}
library(tidyverse)
library(roll)
library(kableExtra)

#eod api token
eod_api_token <- "5e99d67dd4c0e3.33142421"

```


```{r, warning = FALSE, }
get_eod_adj <-
function(symbol, start_date, end_date, period = "d") {
  ticker_link <- 
    str_c("http://nonsecure.eodhistoricaldata.com/api/eod/", 
          symbol, 
          "?api_token=", eod_api_token, 
          "&period=", period, 
          "&order=d", 
          "&from=", start_date,
          "&to=", end_date,
          sep= "")
  read.csv(url(ticker_link)) %>% 
  as_tibble() %>% 
  mutate(eod_ticker = symbol) %>% 
  rename(date = Date) %>% 
  mutate(date = as.Date(date)) %>% 
  arrange(date) %>% 
  select(date, eod_ticker, Adjusted_close) %>% 
  rename(price = Adjusted_close) %>% 
  slice(-n()) #laatste regel is NA
}
```

Koersen ("adjusted", dwz inclusief dividend en splits) van een aantal long term winners downloaden

```{r}
prices_lt_winners_adj <- 
  map_dfr(c("KO.US", "AAPL.US", "AMZN.US", "GOOGL.US", "TSLA.US", "BTC-USD.CC"), get_eod_adj, start_date = "1990-01-01", end_date = Sys.Date(), period = "d") %>% 
  group_by(eod_ticker)
```


Koersindex en vol berekenen

```{r, warning = FALSE, }

price_index_vol_lt_winners <-
  prices_lt_winners_adj %>% 
  mutate(dP = price - lag(price), 
         dP_pct = ifelse(date == min(date), 0, dP/lag(price)), 
         price_index = cumprod(dP_pct + 1), 
         roll_vol_250d = roll_sd(dP_pct, 250) * sqrt(250)) 
```

Eerste beschikbaarheid datum, koersen en prijsindex

```{r}
price_index_vol_lt_winners  %>% 
  filter(date == min(date) | date == max(date)) %>% 
  select(eod_ticker, date, price, price_index) %>% 
  kbl(escape = FALSE, 
      digits = c(2, 0), 
      align = c('l', 'l', 'r', "r"), 
      caption = "Eerste en laatste koersen") %>% 
      collapse_rows(columns = 1, valign = "top") %>% 
  kable_styling(bootstrap_options = c("striped", "hover", "condensed"), 
                full_width = FALSE, 
                font_size = 13)
```


Prijsindex, startend vanaf eerste beschikbaarheid

```{r, warning = FALSE, }

price_index_vol_lt_winners %>% 
  ggplot() + 
  geom_line(aes(x = date, y = price_index, group = eod_ticker, col = eod_ticker))

```

Prijsindex exclusief bitcoin, startend vanaf eerste beschikbaarheid

```{r, warning = FALSE, }

price_index_vol_lt_winners %>% 
  filter(eod_ticker != "BTC-USD.CC") %>% 
  ggplot() + 
  geom_line(aes(x = date, y = price_index, group = eod_ticker, col = eod_ticker))

```

Prijsindex exclusief bitcoin en amazon, startend vanaf eerste beschikbaarheid

```{r, warning = FALSE, }

price_index_vol_lt_winners %>% 
  filter(!eod_ticker %in%  c("BTC-USD.CC", "AMZN.US")) %>% 
  ggplot() + 
  geom_line(aes(x = date, y = price_index, group = eod_ticker, col = eod_ticker))

```

Prijsindex exclusief bitcoin, amazon en apple, startend vanaf eerste beschikbaarheid

```{r, warning = FALSE, }

price_index_vol_lt_winners %>% 
  filter(!eod_ticker %in%  c("BTC-USD.CC", "AMZN.US", "AAPL.US")) %>% 
  ggplot() + 
  geom_line(aes(x = date, y = price_index, group = eod_ticker, col = eod_ticker))

```

Volatility (250 daags voortschrijdend op jaarbasis), startend vanaf eerste beschikbaarheid

```{r, warning = FALSE, }

price_index_vol_lt_winners %>% 
  ggplot() + 
  geom_line(aes(x = date, y = roll_vol_250d, group = eod_ticker, col = eod_ticker))

```

Volatiliteit bitcoin is gedaald van zeer hoge niveaus richting dat van de meer volatiele aandelen

